【裁判字號】    98,交聲,393
【裁判日期】    990222
【裁判案由】    違反道路交通管理處罰條例
【裁判全文】
臺灣宜蘭地方法院交通事件裁定         98年度交聲字第393號
移送  機關  交通部公路總局臺北區監理所宜蘭監理站
異  議  人
即受處分人  林晏竹即甲○○
上列異議人即受處分人因違反道路交通管理處罰條例案件，對於
交通部公路總局臺北區監理所宜蘭監理站於民國98年11月2日所
為之宜監字第裁43-Q00000000號裁決處分，聲明異議，本院裁定
如下：
    主  文
異議駁回。
    理  由
一、原處分機關係以：異議人即受處分人林晏竹即甲○○所有車
    牌號碼387-EXP號重型機車，於民國98年9月25日22時15分許
    ，由黃耀勤駕駛該機車行經宜蘭縣宜蘭市○○路西門橋下，
    因有在道路上以其他方式危險駕車之違規事實，為宜蘭縣政
    府警察局宜蘭分局民權派出所警員攔停製單舉發。嗣經原處
    分機關依道路交通管理處罰條例第43條第4項之規定，吊扣
    汽車牌照3個月。
二、聲明異議意旨略以：異議人係於98年9月25日20時27分，將
    車牌號碼387-EXP號重型機車出租予陳振瑋，依機車租賃約
    定書第5條規定陳振瑋不得將機車交他人駕駛，若因此發生
    之一切責任，概由陳振瑋負責，故陳振瑋將機車交由黃耀勤
    騎乘，嗣黃耀勤以危險方式在道路上騎乘該機車，而遭警員
    製單舉發，自應由陳振瑋負責，與異議人無關，為此聲明異
    議，請求撤銷原處分等語。
三、按「汽車駕駛人，駕駛汽車有下列情形之一者，處新臺幣6
    千元以上2萬4千元以下罰鍰，並當場禁止其駕駛：(一)在道路
    上蛇行，或以其他危險方式駕車。(二)行車速度，超過規定之
    最高時速60公里以上。(三)拆除消音器，或以其他方式造成噪
    音。」、「汽車駕駛人有第1項第1款、第2款或前項行為者
    ，並吊扣該汽車牌照3個月；經受吊扣牌照之汽車再次提供
    為違反第1項第1款或前項行為者，沒入該汽車。」，道路交
    通管理處罰條例第43條第1項、第4項定有明文。是依上開規
    定，如汽車駕駛人違反上開第43條第1項第1款之規定，主管
    之監理單位除得對汽車駕駛人處以新臺幣6千元以上2萬元以
    下之罰鍰外，尚得吊扣該汽車牌照3個月。至於上開條例既
    稱「該汽車牌照」，即該車無論係汽車駕駛人所有，或所有
    人另有其人，均在所不問，亦即係以違規之汽車牌照為吊扣
    之標的。次按道路交通管理處罰條例所稱之汽車，依該條例
    第3條第8款之規定，包含機器腳踏車在內。
四、經查：
  (一)異議人即受處分人林晏竹即甲○○對於車牌號碼387-EXP號
    重型機車之使用人黃耀勤，於98年9月25日22時15分許，駕
    駛該機車行經宜蘭縣宜蘭市○○路西門橋下，有在道路上以
    其他方式危險駕車之違規事實，並不爭執（見本院卷第17頁
    至第18頁），復有宜蘭縣警察局宜警交字第Q00000000號舉
    發違反道路交通管理事件通知單1張在卷可佐（見本院卷第9
    頁），是本件異議人所有車輛有上開違規事實，事證明確，
    堪以認定。
  (二)異議人雖辯稱：陳振瑋擅自將向異議人承租之車牌號碼387-
    EXP號機車交由黃耀勤騎乘，黃耀勤所為之違規行為與異議
    人無關，不應吊扣汽車牌照云云。然查：
  1.依道路交通管理處罰條例第43條第1項第1款、第4項前段規
    定之文義以觀，其吊扣汽車牌照之對象係「違規之汽車牌照
    」，而並無違規汽車駕駛人應與汽車所有人為同一人始能吊
    扣汽車牌照之限制。
  2.復觀諸道路交通管理處罰條例之立法目的，係為加強道路交
    通管理，維護交通秩序，確保交通安全，本條例第1條定有
    明文。是依上開說明，本條例第43條第4項對汽車所有人之
    吊扣汽車牌照處罰，既係以汽車所有人「提供」汽車予汽車
    駕駛人，致於道路上發生有同條項第1款之危險駕駛情形，
    是本條項之規範意旨，係在對汽車所有人於其「提供」汽車
    予駕駛人前，未能以有效方法監督防範駕駛人於占有汽車後
    為上開危險駕駛行為之其「故意容任或過失未善盡防範之行
    為」為處罰；亦即，提供汽車供汽車駕駛人為駕駛之汽車所
    有人，係上開危險駕駛之工具之提供者，對該可能發生之危
    險，法律上自應有監督防範危險發生之義務。
  3.再者，道路交通管理處罰條例第43條第4項之規定，既未如
    同條例第21條第5項但書、第22條第3項但書之「但如其已善
    盡查證駕駛人駕駛執照資格之注意，或縱加以相當注意而仍
    不免發生違規者，不在此限。」、第21條之1第4項之「汽車
    所有人如已善盡查證駕駛人駕駛執照資格之注意，或縱加以
    相當之注意而仍不免發生違規者，汽車所有人不受本條之處
    罰。」、第30條第2項之「前項各款情形，應歸責於汽車所
    有人時，除依前項處汽車所有人罰鍰及記該汽車違規紀錄1
    次外，…。」、第34條後段之「…；如應歸責於汽車所有人
    者，得吊扣其汽車牌照3個月。」、第35條第6項之「汽車所
    有人，明知汽車駕駛人有第1項各款情形，而不予禁止駕駛
    者，依第1項規定之罰鍰處罰，並吊扣該汽車牌照3個月。」
    等免責規定，應可推知立法者於立法時，係不許汽車所有人
    以舉證證明故意或過失歸責程度，以及處分機關之是否已有
    舉證責任，而減免本條項之處罰。
  4.且關於道路交通管理處罰條例第43條第4項吊扣汽車牌照之
    處分，係專門針對汽車所有人之處罰，是亦無從依道路交通
    管理處罰條例第85條第1項規定將應受處罰之行為轉嫁於行
    為人。是異議人仍以前詞辯稱：黃耀勤之違規行為與異議人
    無關，不應吊扣汽車牌照3個月云云，顯不足採。
五、從而，原處分機關據以援引道路交通管理處罰條例第43條第
    4項之規定，對異議人裁處吊扣汽車牌照3個月，於法並無違
    誤，亦無其他不當之情形，本件異議為無理由，應予駁回。
六、據上論斷，應依道路交通管理處罰條例第87條第2項、道路
    交通案件處理辦法第19條，裁定如主文。
中    華    民    國    99    年    2     月    22    日
                  交通法庭  法  官  蘇錦秀
以上正本證明與原本無異。
如不服本裁定，應於裁定送達後5日內向本院提出抗告狀（須附
繕本）。
                            書記官  劉晨輝
中    華    民    國    99    年    2     月    23    日

司法院資訊處製作；財團法人民間司法改革基金會備份。
